【裁判字號】    99,交聲,310
【裁判日期】    991115
【裁判案由】    聲明異議
【裁判全文】
臺灣屏東地方法院交通事件裁定         99年度交聲字第310號
原處分機關  交通部公路總局高雄區監理所屏東監理站
異  議  人
即受處分人  乙○○
上列受處分人因違反道路交通管理處罰條例事件，對於交通部公
路總局高雄區監理所屏東監理站民國99年7 月29日所為之處分（
原處分案號：屏監違字第裁82-V00000000號）聲明異議，本院裁
定如下：
    主  文
原處分撤銷。
乙○○不罰。
    理  由
一、原處分意旨略以：異議人即受處分人乙○○於民國99年5 月
    18日7 時10分許，駕駛車牌號碼823-XH號營業大客車，行經
    屏東縣屏東市○○路與和平東路口時，因有轉彎車不讓直行
    車先行之違規事實，為警掣單舉發，嗣原處分機關即交通部
    公路總局高雄區監理所屏東監理站認異議人上開情形，違反
    道路交通管理處罰條例第48條第1 項第6 款規定，裁處異議
    人罰鍰新臺幣（下同）1,400 元，並依同條例第63條第1 項
    記違規點數1 點等語。
二、聲明異議意旨略以：伊車車身已經超過轉彎處，他車於後方
    撞上，怎會是未讓直線車先行，應是他車車速過快來不及煞
    車所致等語。
三、按汽車駕駛人轉彎時，有轉彎車不讓直行車先行之情形者，
    處600 元以上1,800 元以下罰鍰，並予記點數1 點，道路交
    通管理處罰條例第48條第1 項第6 款及第63條第1 項第1 款
    分別定有明文。異議人駕駛車牌號碼823-XH營業大客車與甲
    ○○駕駛之車牌號碼7095-GR 自用小客車，於上揭時、地與
    兩車發生擦撞因而肇事之情，為異議人所不爭執，並有車輛
    肇事報告表、道路交通事故現場圖、道路交通事故談話紀錄
    表、肇事現場照片在卷可考（見本院卷第16至19頁、第23至
    25頁），是上開事實應可認定，先予敘明。
四、次按法院受理交通事件，準用刑事訴訟法之規定，道路交通
    管理處罰條例第89條前段定有明文；又犯罪事實應依證據認
    定之，無證據不得認定犯罪事實，並為刑事訴訟法第154 條
    第2 項所明定。而認定犯罪事實所憑之證據，雖不以直接證
    據為限，間接證據亦包括在內；然無論直接或間接證據，其
    為訴訟上之證明，須於通常一般之人均不致於有所懷疑，而
    得確信其為真實之程度者，始得據之為有罪之認定，倘其證
    明尚未達到此一程度，而有合理性懷疑之存在時，即應由法
    院諭知被告無罪之判決，有最高法院76年臺上字第4986號判
    例可資參照。從而，法院於審理行為人違反道路交通管理處
    罰條例案件時，如調查證據之結果不足使法院確信行為人有
    為原處分所指之事實，而仍有合理懷疑時，即應撤銷原處分
    而諭知不罰。本件異議人堅詞否認有何首揭交通違規之情，
    並以前開情詞置辯，經查：
（一）本件證人甲○○於警詢時陳稱：伊發現危險時，距離約9
      公尺等語（見本院卷第19頁）；復於本院審理時到庭具結
      證稱：伊當時從和平路橋下來，行駛在外側車道，伊要直
      行，他要轉彎，那時伊看他好像沒有要轉彎過去的意思，
      伊沒有特別注意就直行過去，他就突然轉過去等語（見本
      院卷第31頁）。苟證人所述為真，則本件異議人欲搶快左
      轉進入民族路而未禮讓異議人之直行車，則證人所駕駛之
      自用小客車在反應距離僅有9 公尺，復肇事時係行駛於外
      側車道之下，衡情證人車輛毀損部分應會集中於證人自小
      客車車頭部分，而異議人所駕駛之營業大客車之側面車身
      亦應會有撞擊痕跡。然觀以異議人及證人車輛之採證照片
      （見本院卷第24至25頁），異議人之營業大客車僅右後方
      車身有擦撞痕跡，另證人駕駛之自用小客車則為右前方車
      頭及右側車身有明顯撞擊痕跡。從而，本見證人前揭所述
      是否與事實相符，顯有疑義。
（二）復異議人及證人各自所駕駛之車輛於肇事後均已移動，是
      本件車禍事故發生後，兩車於撞擊後最後停放位置已無從
      稽考，自難僅憑前開證人之陳述、道路交通事故現場圖、
      舉發現場照片，遽行認定異議人有首揭交通違規情事。
五、綜上所述，本件證人陳述及舉發過程既有前開瑕疵可指，原
    處分機關疏未查明，遽行依首揭規定裁處，於法即有未當，
    自應由本院將原處分撤銷，並為異議人不罰之諭知，以資適
    法。
六、依道路交通案件處理辦法第18條，裁定如主文。
中    華    民    國    99    年    11    月    15    日
                  交通法庭      法  官  羅森德
以上正本證明與原本無異。
如不服本裁定應於收受送達後5 日內向本院提出抗告書狀敘述抗
告之理由抗告於臺灣高等法院高雄分院。
中    華    民    國    99    年    11    月    15    日
                                書記官  盧姝伶

司法院資訊處製作；財團法人民間司法改革基金會備份。
